臺灣臺北地方法院刑事判決　　　　　　　 94年度易字第272號
公　訴　人　臺灣臺北地方法院檢察署檢察官
被　　　告　丙○○
上列被告因妨害名譽案件，經檢察官提起公訴（九十三年度偵字
第一三二四二號），本院判決如下：
        主   文
丙○○無罪。
    理  由
一、公訴意旨略以：被告丙○○與合夥人蔡榮雄於民國八十八年
    十月間，提供有關坐落台北市○○區○○段四小段356、362
    、363、364等地號土地欲行出售之訊息與告訴人甲○○；惟
    嗣於八十九年六月十九日，被告就仲介酬勞數額與告訴人發
    生爭執，因而被告訴妨害自由一案（業經另案判處有期徒刑
    四月確定，並於九十一年十二月二十四日易科罰金執行完畢
    ），於九十一年四月十七日上午，在台灣台北地方法院九十
    一年度訴字第一五三號前開妨害自由刑事案件審理結束後，
    竟意圖散布於眾，出於誹謗之不法犯意，在刑事法庭外，公
    然指摘告訴人與證人乙○○「有一腿」、「有不正常關係」
    等足以貶損他人名譽之言詞，足生損害於告訴人之名譽評價
    ，因認被告涉犯刑法第三百十條第一項之誹謗罪嫌云云。
二、按犯罪事實應依證據認定之，無證據不得認定犯罪事實。又
    不能證明被告犯罪者，應諭知無罪之判決，刑事訴訟法第一
    百五十四條第二項、第三百零一條第一項分別定有明文。所
    謂認定犯罪事實之證據，係指足以認定被告確有犯罪行為之
    積極證據而言，該項證據自須適合於被告犯罪事實認定，始
    得採為斷罪資料，如未能發現相當證據，或證據不足以證明
    ，自不能以推測或擬制之方法，為裁判基礎。苟積極證據不
    足為不利於被告事實之認定時，即應為有利於被告之認定，
    更不必有何有利之證據，有最高法院二十九年度上字第三一
    ○五號、三十年度上字第八一六號、四十年台上字第八六號
    判例可資參照。又認定犯罪事實所憑之證據，雖不以直接證
    據為限，間接證據亦包括在內，然而無論直接或間接證據，
    其為訴訟上之證明，均須達於通常一般之人均不致於有所懷
    疑，而得確信其為真實之程度，始得據為有罪之認定，若其
    關於被告是否犯罪之證明未達此程度，而有合理性懷疑之存
    在，致使無從形成有罪之確定，根據「罪證有疑，利於被告
    」之證據法則，即不得遽為不利被告之認定（最高法院七十
    六年台上字第四九六八號判例亦同此要旨）。
三、本件公訴人認被告丙○○涉有上揭誹謗罪嫌，係以告訴人甲○○之指訴、證人乙○○於九十二年三月二十六日下午在台
    灣台北地方法院九十二年度易字第三五八號誹謗一案，供前
    具結之證詞、被告於九十二年四月四月九日下午，在台灣台
    北地方法院九十二年度易字第三五八號誹謗案件所為之供述
    、證人莊乾城律師之證詞及被告八十九年七月二十八日自訴
    附帶民事訴訟狀等為其論據。
四、訊據被告堅詞否認有何上揭誹謗犯行，辯稱：：「…我於法
    庭外未講那些話，在法庭內為了要攻防，為了說明他們證詞
    不合理…」（九十一年九月二十日偵查）、「…只有在法庭
    有攻防，說他們是男女朋友，有金錢往來，而且有合夥關係
    ，沒有講過其他話…我那時候是講乙○○跟她的關係很好，
    質疑他作證是否有效…我沒有說他們有不正常關係…」（九
    十二年八月二十七日審理，九十二年度上易字第一八八二號
    ）、「…我沒有在法庭內及法庭外對甲○○說他與乙○○有
    一腿，有不正常的關係。我當時在法庭內是對法官說甲○○
    與乙○○是特殊好朋友的關係，是為了告訴法官證人乙○○
    作證的證詞會不公正…法庭外我根本不想理她，哪會說她與
    乙○○有一腿…」」（九十二年五月十三日審理，九十二年
    度易字第三五八號）、「…我只是在法庭上攻防時認為甲○○有定期給吳聯成個月五萬元，我認為乙○○作證應該不實
    在…」（九十二年三月二十六日審理，九十二年度易字第三
    五八號）、「…我跟乙○○只有在簡易法庭對話，當時乙○○叫我不要出庭為蔡榮雄作證，第二次我遇到乙○○在第六
    法庭…乙○○表示不能前後不一致，否則會構成偽證罪，其
    他我與告訴人都沒有接觸過，也沒有說過話，而且每次告訴
    人看到我都會躲的遠遠的，我沒有和她近距離對話…」（九
    十四年三月二十二日準備程序）、「…我們兩個從來距離沒
    有拉近過，沒有講過這些話…」（九十四年四月十五日本院
    審理）、「…我是在法庭上。法官問我對證人乙○○所講的
    話有何意見，我說乙○○跟告訴人兩人是生意上逗陣（指合
    的意思），因為他們在土地仲介上有合夥，當時我是在法庭
    上攻防…」（九十四年四月二十七日本院審理）等語。經查
    ：
(一)、按告訴人之告訴，係以使被告受刑事訴追為目的，是其陳述
    是否與事實相符，仍應調查其他證據以資審認。告訴人原具
    狀指稱：「…因告訴人受被告脅迫交付金錢，情急時係向友
    人乙○○借貸…詎被告…不論在法庭內或法庭外，均聲稱乙○○借錢給告訴人，係因乙○○與告訴人『有一腿』，『有
    不正常關係』…」（九十一年度偵字第一七八一五號）等詞
    ，嗣於被告經告訴人上開具狀告訴妨害名譽案件之偵、審中
    則先後指訴如下：(1)於九十一年九月二十日偵查中指述：「
    …乙○○作證完，法官問丙○○對證人證詞有何意見，丙○○說『乙○○與我有關係，關係特殊，否則不會借錢給我。
    』，另外出了庭，丙○○又講『乙○○與我有關係，才會如
    此作證』…」等語；(2)於九十二年三月二十六日審理時稱：
    「…法官問被告對證人乙○○的證詞有何意見，被告就說乙○○的證詞不準，因為乙○○跟我有特殊關係、有親密關係
    ，在開完庭之後在庭外被告（指丙○○）又說我跟乙○○有
    一腿，有不正常關係，我覺得被告應該是對我或乙○○說，
    但是當時沒有辦法分辨出被告確實是對我或是對乙○○說…
    」；(3)於九十二年五月十三日審理時稱：「…開完庭後，被
    告對我們兩個人說我們兩個人有一腿…」；(4)於九十二年八
    月二十七日台灣高等法院審理九十二年度上易字第一八八二
    號案時則稱：「…乙○○是我被妨害自由時在場，所以出來
    作證，他（指被告）是故意的，到了門口又講，你們就是有
    關係，就是有一腿，是不是針對我講，我不知道，而且他根
    本不認識我，他怎麼知道…」等；而於九十三年四月五日本
    案偵查雖亦稱：「…他說我們兩個有一腿…當時承審的法官
    有聽到，我的律師也有聽到…」等，然於九十四年三月二十
    二日本院準備程序時則稱：「…被告從八十九年到現在，都
    說我跟王水火及其他證人有男女關係，說乙○○跟我是男女
    朋友關係，也有用金錢支援我…」；而於九十四年四月十五
    日本院審理時又稱：「…被告在法庭內有講：『有一腿，不
    正常關係』，走出法庭之後，被告說：『你們逗陣』…被告
    在法庭外只有說一可話『你們逗陣』，還有罵三字經…」，
    並表示：「…我的律師乾城或乙○○應該有聽到…」；於九
    十四年四月二十七日本院審理時則稱：「…被告講話不實在
    ，而且他請律師的辯護狀裏面也陳述我和證人有不正常關係
    …庭上跟庭外均有…」等詞，歷次指述被告指摘之內容均有
    出入，非無瑕疵可指，且於九十二年度易字第三五八號誹謗
    案件承審法官於九十二年四月九日勘驗被告所涉犯九十一年
    度訴字第一五三號妨害自由案件之九十一年四月十七日審理
    筆錄錄音帶，經勘驗結果未發現被告有說告訴人甲○○與證
    人乙○○「有不正常關係」、「有一腿」等字語，則有九十
    二年四月九日勘驗筆錄附於九十二年度易字第三五八號案卷
    可參，足見告訴人之指述難認與事實相符。
(二)、證人乙○○則係證述：「…丙○○說我和甲○○之間有關係
    ，我與甲○○有聽見，我不確定是否對我們講…（九十一年
    九月二十日偵查）、「…他是說我如果跟甲○○沒有關係，
    為何會借她錢…我只知道我走出法庭時有聽到被告說這些話
    ，後來我就走下去了，我也不確定被告是否對著我講…」等
    詞（九十二年三月二十六日九十二年度易字第三五八號審理
    ），與告訴人甲○○上開歷次指述之情節有出入，且即使證
    人乙○○前述證詞屬實，單純指二人間有關係，該「關係」
    或屬親誼關係或屬事業合夥關係，不一而足，非必然指「不
    正常之男女關係」，是指二人有關係於客觀上並不當然足以
    貶損人之名譽。另證人莊乾城律師於九十四年四月二十七日
    本院審理時雖證稱：「…（是否有印象被告在開完庭時候在
    法庭外對告訴人說毀謗名譽的話？）我曾經聽被告說告訴人
    和乙○○是逗陣（台語）…我有聽過被告對告訴人說逗陣（
    台語），當時被告是說他們是逗陣，所以證人才會說告訴人
    的話…」等詞，然同時亦表示：「…（據告訴人稱91年4月
    17日出庭時被告有在法庭外說毀謗她名譽的話？）不曉得，
    開完庭就走了，沒有特別去記憶…時間、地點我不清楚…是
    在法庭內或法庭外說我不清楚…」等，又經本調院調閱九十
    一年訴字第一五三號卷，於該案告訴人並未委任證人莊乾城
    律師為代理人（係於九十二年度易字第三五八號誹謗案件中
    受告訴人委任為該案刑事附帶民事訴訟之訴訟代理人，有民
    事委任狀附於九十二年度易字第三五八號卷第 8頁）告訴，
    於九十一年四月十七日審理時證人莊乾城律師並未到庭，從
    而可知證人莊乾城前述證稱有聽見被告對告訴人稱：「你們
    逗陣」之詞，並不足為被告確有告訴人指述於前揭時、地誹
    謗犯行之證據。
(三)、至於被告於八十九年七月二十八日提出之自訴附帶民事訴訟
    狀內雖有記載「…公司總經理王水火…與被告甲○○為很好
    之男女朋友關係…」等內容，而上開內容則係對告訴人請求
    所主張應得之報酬，陳述原因始末之其中文句，又上開自訴
    附帶民事訴訟狀係被告對告訴人提起自訴後而於自訴訴訟程
    序進行中向法院提出，對於告訴人請求回復其損害，另訴狀
    繕本則係向自訴附帶民事訴訟之被告即本案告訴人提出，顯
    難認有散布於眾之意圖，且上開文字敘述並不足以證明被告
    有於法庭外指摘告訴人與乙○○有不正常男女朋友關係之足
    以貶損告訴人名譽之行為；此外被告於九十二年四月九日在
    台灣台北地方法院九十二年度易字第三五八號誹謗案件審理
    時，則係經詢問：「你在當次開庭的時候，說乙○○與甲○○有一腿，有親密關係是否有依據？」、「是否因為它們有
    這樣的金錢往來，所以你認為她們有親密關係？」，而回答
    ：「我只有說他們有那麼特殊好的朋友關係，我是說這樣的
    證言有效嗎…我的依據是說他們有金錢來往，他們有合夥關
    係，親密關係並非誹謗…」、「…並非是那種親密關係，因
    為我們的瞭解是他們從事很多工作也一起賺錢，是夥伴關係
    ，我的意思是這種有利害關係的人作證有效嗎？」等，亦不
    足為被告有於法庭外指摘上開貶損告訴人之事之行為之積極
    證據。
(四)、綜上所述，本件告訴人之指訴既有瑕疵，而證人乙○○、莊
    乾城律師之證詞、被告於九十二年四月七日九十二年度易字
    第三五八號刑事案審理時之供詞及被告於八十九年七月二十
    八日提出之自訴附帶民事訴訟狀均不能積極證明被告有公訴
    人所指之犯罪事實；此外，復查無其他具體事證足資證明被
    告確有起訴意旨所指之犯行，應認無法證明被告犯罪，揆諸
    首揭法文意旨，爰為被告無罪之諭知。
五、據上論斷，應依刑事訴訟法第三百零一條第一項，判決如主
    文。
本案經檢察官陳玉萍到庭執行職務。
中　　華　　民　　國　　94　　年　　5 　　月　　20　　日
                           臺灣臺北地方法院刑事第一庭
                               審判長法  官 陳興邦
                                     法  官 劉素如
                                     法  官 林婷立
上正本證明與原本無異
如不服本判決，應於判決送達後十日內向本院提出上訴狀（應抄
附繕本）。告訴人或被害人如對於本判決不服者，應具備理由請
求檢察官上訴，其上訴期間之計算係以檢察官收受判決正本之日
期為準。
                                     書記官 王曉雁
中　　華　　民　　國　　94　　年　　5 　　月　　20　　日
